【裁判字號】    91,訴,2446
【裁判日期】    920718
【裁判案由】    槍砲彈藥刀械管制
【裁判全文】
臺灣板橋地方法院刑事判決                        九十一年度訴字第二四四六號
    公  訴  人  臺灣板橋地方法院檢察署檢察官
    被      告  乙○○原名邱.
    指定辯護人  甲○公設辯護人  湯明純
右列被告因槍砲彈藥刀械管制案件，經檢察官提起公訴（八十九年度偵字第二二六○
二號），甲○判決如左：
    主  文
乙○○無罪。
    理  由
一、公訴意旨略以：被告乙○○即邱志鋒夥同被告己○○、戊○○、丙○○（均另經
    甲○判決）等人，基於犯意之聯絡，自民國八十九年十二月一日起，在被告丙○○所提供位於臺北縣三峽鎮○○路九十八巷七十四弄底之工寮內，未經許可共同
    非法製造手槍、子彈。嗣於八十九年十二月五日十九時許，在上址為警查獲被告
    戊○○、己○○、乙○○、丁○○（另行審結）等人，正以電鑽機等相關工具，
    製造槍械、子彈，並扣得改造手槍二把、槍管、成品、半成品子彈、改造工具一
    批等，因認被告乙○○涉嫌共犯違反槍砲彈藥刀械管制條例之罪等語。
二、按犯罪事實應依證據認定之，無證據不得推定其犯罪事實；又不能證明被告犯罪
    者，應諭知無罪之判決，刑事訴訟法第一百五十四條、第三百零一條第一項分別
    定有明文。所謂證據，係指足以認定被告確有犯罪行為之積極證據而言，該項證
    據自須適合於被告犯罪事實之認定，始得採為斷罪資料，最高法院二十九年度上
    字第三一○五號著有判例。如未能發現相當證據，或證據不足以證明，自不能以
    推測或擬制之方法，以為裁判基礎。且認定犯罪事實所憑之證據，無論為直接證
    據或間接證據，其為訴訟上之證明，須於通常一般之人均不致於有所懷疑，而得
    確信其為真實之程度者，始得據之為有罪之認定，倘其證明尚未達到此一程度，
    而有合理性懷疑存在時，即無從為有罪之確信，最高法院四十年度臺上字第八十
    六號、七十六年度臺上字第四九八六號判例可資參照。
三、公訴意旨認被告乙○○涉有違反槍砲彈藥刀械管制條例之罪嫌，無非係憑共同被
    告丁○○之指述，並有扣案槍枝、子彈及工具等為主要論據。惟訊據被告乙○○
    堅決否認犯行，辯稱：我只與戊○○一起去這個工寮一次，到達時扣案槍枝就已
    在工寮內，我只認識戊○○，並不認識己○○、丁○○；當時是戊○○拿槍枝把
    玩，己○○坐在電鑽台前磨彈頭，我沒有參與改造槍枝等語。經查：
  (一)八十九年十二月五日十九時許，警方於上開工寮內查獲在場之被告戊○○、己○○、邱志鋒及丁○○，並起獲已改造完成具殺傷力之仿德製八釐米手槍一枝（含
    彈匣，槍枝編號0000000000號）、仿貝瑞塔手槍一枝（含彈匣，槍枝
    編號0000000000號），及不具殺傷力之半成品槍管二支、子彈成品四
    顆、未裝底火子彈半成品三顆、半成品彈殼四十五顆、底火三排、工業用子彈一
    盒及戊○○所有供改造槍械所用之電鑽一台、手提電鑽一台、鑽頭十支、砂輪機
    一台、小砂輪機一台、砂輪片七片、老虎鉗二支、螺絲起子八支、鋸子一支、鋸
    片一把、銅條三支、手槍護木二片、瓦斯噴燈一個、游標卡尺一支等物，固有搜
    索扣押筆錄附卷為據（見偵查卷第六頁以下）。惟上開物品部份為被告戊○○所
    有，部分工具則為被告丙○○之工寮內原有之物，分據被告戊○○、丙○○自承
    在卷（見甲○九十二年二月十一日訊問筆錄、九十二年六月十一日審判筆錄）。
    是現場起獲之槍、彈及工具，是否足以推論所有在場之被告戊○○、己○○、丁○○、乙○○均屬共犯，而逕皆認定有改製槍、彈犯行，容非無疑，而有個別釐
    清有無參與犯行之必要。
  (二)本件係警方掌握線報，於臺北縣三峽鎮○○路九十八巷七十四弄工寮外埋伏守候
    ，適該址大門未關閉，員警探得己○○正以砂輪機磨製彈頭，而戊○○手持槍枝
    把玩，機不可失，乃以當場有現行犯罪為由，進入逕行搜索，有搜索報告書一紙
    為據（見偵查卷第五頁），並經證人李明川警員證述綦詳（見偵查卷第一百二十
    九頁背面）。足稽員警查獲當時，僅見被告戊○○把玩槍枝、被告己○○磨製子
    彈，至於被告乙○○確實未有改製槍、彈之舉，是被告乙○○所辯當非無據。至
    於前開搜索報告書雖又載述「邱志鋒、丁○○二人在一旁把風」等語，惟該報告
    書上既已載明當時「大門未關」等情，足見被告戊○○、己○○改造槍、彈之際
    行止從容，顯均認為該工寮甚為隱密，故未關大門即把玩槍枝、鑽磨子彈。則衡
    以常情，渠等豈可能命被告邱志鋒、丁○○把風，卻又故不關閉大門之理？是上
    開搜索報告書僅憑被告乙○○、丁○○於搜索前同在現場，率斷渠等擔任把風角
    色，而逕載被告乙○○、丁○○在旁把風，自屬無據。
  (三)又被告邱志鋒辯稱伊於警方查獲之時，正在工寮內看雜誌，被告丁○○則於床上
    摺紙鶴等語（見甲○九十二年七月九日訊問筆錄），核與被告丁○○所述相符（
    見偵查卷第二十六頁背面、第四十六頁），被告己○○亦陳稱被告丁○○、乙○○沒有在看機器等語（見偵查卷第一百二十八頁背面），足見被告乙○○所辯獲
    案時正在看雜誌等語並非虛捏。而被告丁○○於警訊時及偵查初訊時固陳稱：我
    剛到工寮時見到戊○○、己○○、邱志鋒三人在改造槍枝等語（見偵查卷第二十
    六頁背面、第四十六頁）。惟被告丁○○嗣又補陳：回工寮時三人都在機台旁等
    語（見偵查卷第一百二十七頁）。佐以被告乙○○並不否認曾因好奇查看機台、
    零件等情（見偵查卷第一百二十七頁背面），尚難執被告丁○○見到被告乙○○
    曾站在機台旁，逕認被告乙○○有共犯違反槍砲彈藥刀械管制條例犯行。
  (四)綜上事證，僅足證明被告乙○○於獲案時、地在場，但仍不足證明被告乙○○與
    被告己○○及戊○○有何犯意聯絡及行為分擔。此外，復查無其他積極事證足認
    被告乙○○有公訴意旨所指犯行，其犯嫌屬不能證明，應依前開規定為無罪之諭
    知。
四、被告丁○○部分另行審結。
據上論斷，應依刑事訴訟法第三百零一條第一項，判決如主文。
本案經檢察官王正皓到庭執行職務。
中      華      民      國    九十二    年      七      月     十八     日
                                  臺灣板橋地方法院刑事第六庭
                                          法  官  林漢強
右正本證明與原本無異。
如不服本判決，應於判決送達後十日內，向甲○提出上訴狀。
                                          書記官  黃大千
中      華      民      國    九十二    年      七      月     十八     日


司法院資訊處製作；財團法人民間司法改革基金會備份。
